最高法院刑事判決　　　　　　　　　　　　　　　八十六年度台上字第七四四四號
　　上　訴　人　台灣高等法院檢察署檢察官
　　被　　　告　甲○○
右上訴人因被告違反銀行法案件，不服台灣高等法院中華民國八十五年十二月二十三
日第二審更審判決（八十五年度上更(一)字第八八三號，起訴案號：台灣台北地方法院
檢察署八十四年度偵字第三五九○號），提起上訴，本院判決如左：
    主  文
原判決撤銷，發回台灣高等法院。
    理  由
本件原判決認定被告甲○○係台北市○○○路○段一一八巷三號二樓杜盈有限公司（
下稱杜盈公司）負責人，明知該公司並非銀行，且登記營業項目為一般進出口貿易等
業務，竟於民國八十二年五月間起至八十三年十二月底止，在上址兼營國外匯兌業務
，並以之為經常性之主要業務而恃以為維生之職業，以變相方式非法經營非銀行不得
經營之國外匯兌業務，每日營業額約達新台幣三百餘萬元等情，因而撤銷第一審之不
當判決，改判論處被告違反非銀行不得辦理國外匯兌業務之規定罪刑，固非無見。惟
查(一)凡在判決前已經受有期徒刑以上刑之宣告確定者，即不合於緩刑條件，至於前之
宣告刑已否執行，以及被告犯罪時間之或前或後，在所不問，因而前已受有期徒刑之
宣告，即不得再宣告緩刑。經查被告另因非法買賣外匯，經原審法院於八十四年十一
月十五日以八十四年度上訴字第四六五八號判處有期徒刑七月，緩刑三年確定在案，
即與刑法第七十四條各款所定得諭知緩刑之要件不符，原判決竟宣告被告緩刑三年，
自屬違背法令。(二)又銀行法第一百二十五條第二項係規定「法人犯前項之罪者，處罰
其行為負責人」，原判決依該條規定論處被告罪刑，主文卻漏載「行為」字樣，核與
法文之規定不符，亦有可議。(三)當事人在審判期日前，或審判期日，聲請調查之證據
，如法院未予調查，又未認其無調查之必要，以裁定駁回之，或雖經調查，其所得如
何不足採取，亦未於判決理由內予以說明，其所踐行之訴訟程序，自難謂非違法。被
告一再否認王錦鐘曾委由伊或杜盈公司為任何匯兌業務，並於原審請求傳訊證人王錦
鐘到庭作證（見原審上更(一)卷第二十頁背面），原審未予調查該人是否即為扣案證物
編號３顧客名單所列「王錦鐘」之人，亦未於判決理由內予以說明其無調查之必要，
所踐行之訴訟程序，已有可議。(四)有罪判決書所記載之犯罪事實，為論罪科刑適用法
律之基礎，故凡於適用法令有關之重要事項，必須詳加認定，明確記載，然後於理由
內敘明犯罪事實所憑之證據及認定之理由，始足為適用法令之依據。若事實未有此記
載，而理由加以說明，為理由失其依據。如事實有此記載，理由未予說明，則為理由
不備，按諸刑事訴訟法第三百七十九條第十四款規定，其判決當然違背法令。原判決
事實記載杜盈公司並非銀行，登記營業項目為一般進出口貿易等業務，竟兼營登記範
圍以外之國外匯兌業務違反公司法部分，於理由未予說明所憑之證據及認定之理由，
該部分判決不備理由。(五)再科刑判決所認定之事實，與所採之證據，不相符合，即屬
證據上理由矛盾，其判決當然違背法令。原判決依被告於調查站之自白，認定被告擔
任負責人之杜盈公司自八十二年五月間起至八十三年十二月底止，兼營登記範圍以外
之國外匯兌業務。惟被告於調查站供稱：其間因個人財務問題於八十二年十二月至八
十三年二月間停業三個月（見偵字第三五九○號卷第三頁背面）。原判決採用被告於
調查站之自白，與所認定之事實，不相符合，非無證據上理由矛盾。以上或為上訴意
旨所指摘，或為本院得依職權調查之事項，應認原判決仍有發回更審之原因。
據上論結，應依刑事訴訟法第三百九十七條、第四百零一條，判決如主文。
中      華      民      國    八十六    年     十二     月     十八     日
                              最高法院刑事第五庭
                                  審判長法官  陳  錫  奎
                                        法官  洪  清  江
                                        法官  吳  昭  瑩
                                        法官  吳  昆  仁
                                        法官  李  伯  道
      右正本證明與原本無異
                                              書  記  官
中      華      民      國    八十六    年     十二     月    二十四    日
